最高法院刑事判決　　　　　　　　　　　　　　　九十三年度台上字第三三六一號
　　上　訴　人　甲○○
右上訴人因違反水土保持法案件，不服台灣高等法院中華民國九十年十月十一日第二
審判決（九十年度上訴字第一五七五號，起訴案號：台灣桃園地方法院檢察署八十八
年度偵字第四六三號），提起上訴，本院判決如左：
    主  文
上訴駁回。
    理  由
按刑事訴訟法第三百七十七條規定：上訴於第三審法院，非以判決違背法令為理由，
不得為之。是提起第三審上訴，應以原判決違背法令為理由，係屬法定要件；如果上
訴理由狀並未依據卷內訴訟資料具體指摘原判決不適用何種法則或如何適用不當，或
所指摘原判決違法情事，顯與法律規定得為第三審上訴理由之違法情形不相適合時，
均應認其上訴為違背法律上之程式，予以駁回。本件原判決事實認定：上訴人甲○○
明知其與林天祿等共有坐落桃園縣龜山鄉○○○段坪頂頂湖小段第二六０、二六０之
二、二六一之一、二六二之一、二六二之二地號土地、與劉榮宏等共有坐落桃園縣龜
山鄉○○○段楓樹坑小段第六四地號土地及中華民國與台灣省共有坐落桃園縣龜山鄉
○○○段楓樹坑小段第七三地號等土地，係山坡地保育利用條例及水土保持法所稱山
坡地（按前開土地業經行政院於民國六十八年十一月二十一日以台六八經字第一一七
０一號函及台灣省政府於六十九年二月六日以府農山字第一二０一六六號函核定公告
為山坡地保育利用條例第三條所稱山坡地，復經行政院於八十五年一月十三日以台八
五農０一三三五號函及台灣省政府於八十五年三月六日以八五府農水字第一二三一四
號核定公告為水土保持法所稱山坡地），該山坡地之整地、開發、經營及使用，均應
先擬具水土保持計畫送請主管機關核定，並監督實施，方可行之。嗣前開坐落桃園縣
龜山鄉○○○段坪頂頂湖小段第二六二之一地號（面積一點四公頃），前經陸軍二八
八五號部隊佔用為營區，並設置有彈藥庫、崗庭等設施，其後於八十六年七月十二日
，經軍方核定辦理發還予地主甲○○與其他共有人等，雙方並協議其上建物由地主拆
除，地主應協助軍方堆置二點五公尺高土堤，充當圍籬以維護營區安全。詎甲○○雖
經前開土地地主及原使用之前開軍事單位同意整地，卻未擬具水土保持之計畫報請主
管機關桃園縣政府核備，擅自於八十七年六月間，僱用不知情之周業城、周業江兄弟
（均已成年），使用堆土機在前開土地實施整地，並於八十七年九月間在上址，沿軍
方營區堆築土堤（詳如原判決附圖所示，整地及堆築土堤總面積三點二七六九公頃）
，使用土方除由現場挖取外，不足部分並由周業城、周業江找尋工地廢土，大規模載
運廢土進入前開土地傾倒及整地，嚴重破壞自然環境景觀，影響水土保持水源之涵養
功能，並造成水土流失、塌陷與沖蝕溝，淹沒下游林木與農地等情。因而維持第一審
論上訴人甲○○以違反於山坡地堆積土石、開挖整地，應先擬具水土保持計畫，送請
主管機關核定之規定，未先擬具水土保持計畫，致生水土流失罪，判處有期徒刑拾月
，並諭知緩刑肆年之判決，而駁回其在第二審之上訴。係依憑上訴人坦承於前開時地
未擬具水土保持計畫送請主管機關核定，僱請周業城、周業江在前開土地上整地及堆
築土堤之供述，並參酌證人周業江、桃園縣政府農業局巡察員盧金生、上開營區指揮
官沈祺瑞等人之證詞，及卷附桃園縣政府八十九年十一月二十二日八九府農保字第二
三五四二二號函暨所附台灣省山坡地範圍地段明細表及台灣省政府八十五年三月六日
八五府農水字第一二三一四號公告影本、八十七年十月十四日桃園縣山坡地保育利用
管理查報與取締案件會勘紀錄及現場照片三十六張、桃園縣政府龜山鄉公所八十七年
九月二十三日函暨所附違規使用山坡地查報表、制止通知書、八十七年十月九日現場
相片二十八幀、檢察官八十七年十一月九日勘驗筆錄及現場相片六十一幀、桃園縣政
府八十七年八月十日違反水土保持法案件處分書（查獲時間八十七年七月十八日）、
桃園縣政府八十九年三月六日八九府農保字第三九七六０號函暨所附八十七年七月二
十七日桃園縣山坡地保育利用管理查報與取締案件會勘紀錄及現場相片三十幀等證據
資料，而為論斷，已敘述其所憑之證據及認定之理由。而以上訴人否認有違反水土保
持法故意之犯行，並辯稱：前開坐落桃園縣龜山鄉○○○段坪頂頂湖小段第二六０之
二、二六一（分割增加二六一之一、二六一之二）、二六二之一號等數筆土地，原遭
軍方無故占用，嗣經與軍方多次協調後，軍方同意還地，並表示土地上之彈藥庫四座
及崗哨一座，由地主負責拆除，復要求伊作擋土牆，伊應軍方要求及農業需要，始在
軍方及地主同意下，以現場之土實施整地，未自外地運廢土入內傾倒，並無犯罪之故
意。又伊不知前開土地係山坡地，且本件未生具體危害，亦不構成上開犯行云云，為
飾卸之詞，不足採取，在理由內依憑卷證資料，詳加指駁；並說明上訴人雖否認有自
外地載運廢土回填，證人周業江亦改稱：「……並沒有讓別的砂石車來倒廢土」云云
，為事後飾卸及迴護之詞，不足採信。另證人花敬殷雖證稱：「當時我駕ＦＧ｜二五
二號砂石車載一車廢土，要進入營區傾倒。是徐國雄告訴我營區內要回填，可以倒廢
土（問：廢土是何人叫你載的？）我不知道」等語，證人楊嘉彬亦證謂：「我開ＦＱ
｜四八０號砂石車載著一車廢土要進入營區傾倒廢土。花敬殷、徐國雄帶我來這裡，
說可以倒」，證人徐國雄證以：「我開ＭＷ｜四一三號砂石車載著廢土出來」、「（
問：是你告訴花敬殷、楊嘉彬說營區內可倒廢土？）是」、「（問：是誰告訴你，該
營區可倒廢土？）有位綽號「白哥」告訴我的」，證人蔡和平證述：「（問：該工地
廢土是自己清運或委他人清運？）委託李宗師清運」，證人李宗師證稱：「（問：你
清運明志皇家工地廢土，是自己清運或另發包他人？）轉包給李寶（綽號阿七）。我
請「阿七」幫我叫車運到觀音山一個興建停車場工地，人車都是他找的，倒廢土的地
方也是他找的」等語，依各該證詞，固不能直接證明前開證人傾倒廢土之行為與上訴
人有關，但亦不能認定上訴人未有另自外運送廢土整地之行為，自不能據為有利上訴
人之認定。又證人花敬殷等傾倒廢土之行為，即令同係造成水土流失之原因（併合為
水土流失之原因，但未具共犯關係），仍不能解免上訴人前開罪責之成立。依卷附照
片觀之，系爭土地頗具坡度，且土地鄰近均植有林木，上訴人身為土地共有人之一，
對於該土地之地目、使用區分、土地價值及利用上之限制，豈能諉為不知，是其辯稱
不知該土地係屬山坡地云云，無非空言，不足採信之理由。從形式上觀察，原判決並
無採證違反法則之情形存在。按取捨證據及認定事實，乃事實審法院職權之行使，其
對證據證明力所為之判斷，苟係基於吾人日常生活之經驗，而未違背客觀上應認為確
實之定則，並已敘述其何以為此一判斷之理由者，即不能指為違法。上訴意旨以上訴
人未僱請或同意周業城、周業江於前開土地屯積廢土，且周業江提供予軍方可進入營
區之車輛車號中，並無被警方查獲之ＦＧ｜二五二、ＦＱ｜四八０、ＭＷ｜四一三號
砂石車之車號，該傾倒廢土之人應係自行擅自闖入營區者，與上訴人無涉，上訴人為
了改良土質而整地，所建之土堤亦是現場的土，並無屯積工程廢土情事，而指摘原判
決有不載理由、證據上理由矛盾之違法云云。然查上訴人於偵查中已供承：「在今年
六、七月開始整地，是從外地載土進來整地」等語，證人周業江亦證稱：「我只有載
紅土進去蓋土堤」等情（詳八十七年度他字第一一三０號卷(二)第七十六頁反面、八十
三頁），另證人即陸軍二四九師第一戰鬥群政戰官楊鴻進證稱：「伊放行進入營區之
車輛有ＧＨ｜七三八、ＦＩ｜八九五、ＧＦ｜七一九」等語，而上開車號即係證人周
業江提供予軍方可進入營區之車輛之車號，上訴人辯稱伊未自外運土進入營區云云，
已非實在。另上開被警方查獲之ＦＧ｜二五二、ＦＱ｜四八０、ＭＷ｜四一三號砂石
車駕駛人花敬殷、楊嘉彬、徐國雄等人均證稱：被查獲時係第一次至上開地點傾倒廢
土等情（詳八十七年度他字第一一三０號卷(一)第九十、九十一頁，第一審卷第一六０
頁），而上開山坡地被傾倒廢土面積甚廣，於八十七年七月二十七日桃園縣政府即曾
會勘，認有違法情事，上訴人亦在場（詳第一審卷第二十五頁桃園縣政府八十九年三
月六日八九府農保字第０三九七六０號函所附之桃園縣山坡地保育利用管理查報與取
締案件會勘記錄），上訴人難謂為不知，而其確坦承未經申請核准即開始整地，自難
辭其責。原審依憑證據為事實之認定，並無違誤。上訴意旨置原判決所為之明白論斷
於不顧，猶執已為原審指駁之陳詞爭辯，及對原審取捨證據與自由判斷證據證明力之
職權行使，徒以自己之說詞，泛指其為違法，並未就其如何影響原判決主旨，依據卷
內訴訟資料具體指明，依首開說明，自非適法之第三審上訴理由。其上訴違背法律上
之程式，應予駁回。
據上論結，應依刑事訴訟法第三百九十五條前段，判決如主文。
中　　　華　　　民　　　國　　九十三　　年　　　六　　　月　　 三十 　　日
                              最高法院刑事第九庭
                                  審判長法官  林　增　福
                                        法官  邵　燕　玲
                                        法官  陳　世　雄
                                        法官  惠　光　霞
                                        法官  郭　毓　洲
      右正本證明與原本無異
                                              書  記  官
中　　　華　　　民　　　國　　九十三　　年　　　七　　　月　　　五　　　日
                                                                        Ａ
